臺灣臺北地方法院刑事判決
111年度審訴字第729號
公  訴  人  臺灣臺北地方檢察署檢察官
被      告  彭杰  



上列被告因詐欺等案件，經檢察官提起公訴（111年度偵字第332
6號、第7262號），被告就被訴事實為有罪之陳述，經告知簡式
審判程序之旨，並聽取當事人之意見，本院合議庭裁定進行簡式
審判程序審理，判決如下：
    主  文
彭杰犯附表編號1至5「罪名及宣告刑」欄所示之罪，各處如附表
編號1至5「罪名及宣告刑」欄所示之刑。
扣案行動電話壹支（含SIM卡壹張）沒收。未扣案犯罪所得新臺
幣捌仟元沒收，於全部或一部不能沒收或不宜執行沒收時，追徵
其價額。
    犯罪事實及理由
一、本案犯罪事實及證據名稱除補充及更正如下外，其餘均引用
    如附件起訴書之記載：
（一）犯罪事實部分：
　 1、起訴書第1頁第2至3行：共同意圖為自己不法所有，基於
      三人以上共同犯詐欺取財及意圖掩飾、隱匿特定犯罪所得
      去向及所在而洗錢之犯意聯絡。
　 2、起訴書第1頁15行：「匯款29,989元、29,989元」更正為
      「匯款29,989元、29,985元」。
　 3、起訴書第2頁第11至12行：彭杰依其與詐欺集團之成員利
      用行動電話下載通訊軟體「飛機」進行聯繫，即依集團中
      暱稱「陳凌」之人指示先至指定地點向該成員中之姓名、
      年籍不詳之成年男子人拿取人頭帳戶提款卡，並與該成年
      男子一同前往起訴書附表編號1至5所示地點設置之自動櫃
      員機提領遭詐騙之告訴人、被害人匯入之贓款，將帳戶內
      款項均領完後，即至旁邊巷子內將所領得贓款均交予該成
      年男子，並收受該成年男子交付所約妥報酬合計新臺幣（
      下同）8000元（即110年10月17日收受報酬3000元，同年1
      1月19日收取報酬5000元），而共同以此方式迂迴層轉，
      製造金流斷點，掩飾、隱匿詐欺犯罪所得之所在、去向。
（二）證據名稱：
　 1、被告於本院準備程序及審判期日中之自白。
　 2、車輛詳細資料報表。
　 3、被告彭杰提領明細一覽表。
　 4、詐欺告訴人柯淽勻部分：有郵政自動櫃員機交易明細表、
      與詐欺集團成員通訊軟體LINE對話紀錄截圖、內政部警政
      署反詐騙諮詢專線紀錄表、臺中市政府警察局大甲分局后
      里分駐所陳報單、受理各類案件紀錄表、受(處)理案件證
      明單、金融機構聯防機制通報單、受理詐騙帳戶通報警示
      簡便格式表。
　 5、詐欺被害人鍾宜蓁部分：有自動櫃員機交易明細表、郵政
      儲金簿封面、臺灣土地銀行活期性存款存摺封面、與詐欺
      集團成員通訊軟體LINE對話紀錄截圖、內政部警政署反詐
      騙諮詢專線紀錄表、桃園市政府警察局龍潭分局石門派出
      所陳報單、受理詐騙帳戶通報警示簡便格式表、受(處)理
      案件證明單。
　 6、詐欺告訴人鍾雲帆部分：有元大銀行自動櫃員機交易明細
      表、與詐欺集團成員通聯紀錄、網路銀行轉帳交易明細翻
      拍照片、內政部警政署反詐騙諮詢專線紀錄表、受理詐騙
      帳戶通報警示簡便格式表、桃園市政府警察局平鎮分局平
      鎮派出所陳報單、受（處）理案件證明單。
　 7、詐欺告訴人吳苑甄部分：有高雄市政府警察局三民第二分
      局鼎山派出所陳報單、受理各類案件紀錄表、受(處)理案
      件證明單、受理詐騙帳戶通報警示簡便格式表。
　 8、詐欺被害人陳怡茹部分：有中國信託銀行自動櫃員機交易
      明細表、網路銀行轉帳交易明細翻拍照片、詐欺集團成員
      聯繫使用電話截圖、內政部警政署反詐騙諮詢專線紀錄表
      、臺中市政府警察局烏日分局龍東派出所陳報單、受理各
      類案件紀錄表、受(處)理案件證明單。
二、論罪：
（一）核被告就本案即附表編號1至5各次所為，均犯刑法第339
      條之4第1項第2款之三人以上共同犯詐欺取財罪，及洗錢
      防制法第14條第1項之一般洗錢罪。
（二）共犯關係：
　　　被告參與該詐欺集團詐欺附表編號1至5所示告訴人、被害
      人之犯行，與該集團中綽號「阿寶」、飛機軟體中暱稱「
      陳凌」，及將人頭帳戶提款卡交予被告、與被告一同前往
      提款地點，並負責收取被告領得贓款且計算、交付被告報
      酬之成年男子等人，及該詐欺集團中負責詐欺被害人等成
      員間，就本案附表編號1至5所示各次犯行間均有犯意聯絡
      及行為分擔，為共同正犯。
（三）接續犯：
　　　被告就附表編號2至4所示各同一被害人因詐欺而於密接時
      間數次匯款，以及被告於附表編號1至2所示時間基於同一
      收取詐欺贓款之目的，於密切接近之時間提領同一被害人
      因詐騙而匯入款項之行為，此時侵害同一被害人之法益，
      各行為之獨立性極為薄弱，依一般社會健全觀念，難以強
      行分開，在刑法評價上，對同一被害人所為應視為數個舉
      動之接續施行，合為包括之一行為予以評價依接續犯論以
      一罪。
（四）想像競合犯：
　　　被告就附表編號1至5所犯三人以上共同犯詐欺取財罪及一
      般洗錢罪，均係在同一犯罪決意及預定計畫下所為，因果
      歷程並未中斷，應僅認係一個犯罪行為，為以一行為觸犯
      數罪名，均為想像競合犯，依刑法第55條之規定，均從一
      重論以刑法第339條之4第1項第2款之三人以上共同犯詐欺
      取財罪。
（五）數罪：
　　　被告所犯附表編號1至5所示5罪間、犯意各別，行為互
　　　殊，應予分論併罰。
三、論罪科刑：
（一）刑之減輕量刑審酌事由之說明：
　 1、按想像競合犯之處斷刑，本質上係「刑之合併」。其所謂
      從一重處斷，乃將想像競合犯組成之評價上數罪，合併為
      科刑一罪，其所對應之刑罰，亦合併其評價上數罪之數法
      定刑，而為一個處斷刑。易言之，想像競合犯侵害數法益
      者皆成立犯罪，論罪時必須輕、重罪併舉論述，同時宣告
      所犯各罪名，包括各罪有無加重、減免其刑之情形，亦應
      說明論列，量刑時併衡酌輕罪部分量刑事由，評價始為充
      足，然後依刑法第55條前段規定「從一重處斷」，非謂對
      於其餘各罪可置而不論。因此，法院決定處斷刑時，雖以
      其中最重罪名之法定刑，做為裁量之準據，惟於裁量其輕
      重時，仍應將輕罪合併評價在內（最高法院108年度台上
      字第4405號、第4408號判決意旨參照）。又犯洗錢防制法
      第14條、15條之罪，在偵查或審判中自白者，減輕其刑，
      洗錢防制法第16條第2項分別定有明文。
 　2、查被告於偵查中及本院準備程序及審理程序中就所犯附表
      編號1至5各次所犯一般洗錢罪部分之犯行，均自白不諱，
      核與洗錢防制法第16條第2項規定相符，應於量刑時併為
      審酌。
（二）量刑：
　　　爰以行為人之責任為基礎，審酌被告正值壯年，不思循正
      當途徑賺取所需金錢，竟加入詐欺集團擔任「車手」，分
      別為如起訴書犯罪事實欄，及如附表所示之分工行為，使
      各該告訴人或被害人受有如附表所示不等之損失，不僅漠
      視他人財產權，更製造金流斷點，影響財產交易秩序，徒
      增司法機關追查集團上游成員真實身分之難度，犯罪所生
      危害非輕，實屬不該，不應輕縱，衡以被告於本案犯罪結
      構中，係依詐欺集團上手成員指揮、依指示提領、傳遞金
      錢之角色，尚非居主導、核心地位之涉案情節、參與程度
      ，可獲取利益，及被告犯後坦承犯行，就所犯一般洗錢罪
      犯行部分自白不諱，惟犯後迄未賠償附表編號1至5所示告
      訴人、被害人等人所受損失，及因損害賠償金額差距致未
      能與到庭之告訴人、被害人達成調解協議之犯後態度，並
      審酌被告所陳之智識程度、家庭經濟、生活狀況，暨被告
      所為本案犯行之犯罪動機、目的、手段等一切情狀，分別
      量處如附表編號1至5「罪名及宣告刑」欄所示之刑。
（三）不予定應執行刑之說明：　　　
　　　參酌最高法院最近一致見解，關於數罪併罰案件，如能俟
      被告所犯數罪全部確定後，於執行時，始由該案犯罪事實
      最後判決之法院所對應之檢察署檢察官，聲請該法院裁定
      之，無庸於每一個案判決時定其應執行刑，則依此所為之
      定刑，不但能保障被告（受刑人）之聽審權，符合正當法
      律程序，更可提升刑罰之可預測性，減少不必要之重複裁
      判，避免違反一事不再理原則情事之發生（最高法院108
      年度台抗字第489號裁定意旨參照），查被告參與該詐欺
      集團除本案所犯數罪外，尚有涉犯3人以上共同詐欺取財
      及一般洗錢罪等犯行另案繫屬於本院及他院偵查、審理中
      ，有臺灣高等法院被告錢案紀錄表在卷可按，且本件被告
      於本案所犯各罪均未確定，揆諸前開說明，宜俟被告所犯
      數罪確定後，再由檢察官聲請裁定為適當。從而，本案不
      定其應執行之刑，併此敘明。　　
四、沒收：
（一）供犯罪所用之物：
      被告持用行動電話1支為被告所有，並供被告犯附表編號1
      至5所示犯行與詐欺集團成員聯絡使用之工具，且因另案
      經警方查獲而扣押乙節，業據被告陳述在卷（第3326號偵
      查卷第20頁），足認該行動電話為被告所有，供其聯繫犯
      本案如附表各編號所示犯行使用之物，爰依刑法第38條第
      2項前段規定宣告沒收之。
（二）犯罪所得財物：
      被告參與該詐欺集團擔任車手提領、轉交遭詐騙者匯入之
      款項，其報酬以其當日所提領金額做為報酬發放級距，依
      提領10萬至12萬元報酬為3000元，提領金額15萬元以上報
      酬為5000元方式計算當日之報酬部分，業據被告陳述在卷
      ，可認被告本件提領如附表編號1至5所示之詐欺款項，所
      得報酬合計為8000元（計算式：110年10月17日提領金額
      合計12萬元，報酬為3000元＋同年11月19日提領金額合計1
      5萬，報酬為5000元），惟該等金額未據扣案，爰依刑法
      第38條之1第1項前段、第3項規定宣告沒收，並為於全部
      或一部不能沒收或不宜執行沒收時，追徵其價額。
（三）洗錢防制法第18條第1項前段規定：「犯第14條之罪，其
      所移轉、變更、掩飾、隱匿、收受、取得、持有、使用之
      財物或財產上利益，沒收之」，係採義務沒收主義，祇要
      合於前述規定，法院即應為相關沒收之諭知。然該洗錢行
      為之標的，是否限於行為人實際支配所有者始得宣告沒收
      ，法無明文，實務上一向認為倘法條並未規定「不問屬於
      犯罪行為人與否均沒收」時，自仍以屬於被告所有者為限
      ，始應予沒收。本案被害人、告訴人均因受詐欺，而將款
      項匯入如起訴書附表編號所示之詐欺集團所掌控之人頭帳
      戶後，被告即依上手成員指示提領出，並將所領款項全數
      轉交集團指派前來收水之成員，即已逐層繳回本案詐欺集
      團，卷內復無其他證據可資證明該等款項為被告所有或仍
      在其等實際支配或管理中，無從依前揭規定宣告沒收其等
      所經手之金額，併此說明。
五、上訴曉示：
　　如不服本判決，應於收受送達後20日內向本院提出上訴書狀
    ，並應敘述具體理由。其未敘述上訴理由者，應於上訴期間
    屆滿後20日內向本院補提理由書。　　
據上論斷，應依刑事訴訟法第273條之1第1項、第299條第1項前
段、第310條之2、第454條第2項、第450條第1項，判決如主文。
本案經檢察官李建論提起公訴，檢察官楊舒雯到庭執行職務。
中　　華　　民　　國　　111 　年　　5 　　月　　30　　日
                  刑事第二十一庭  法　官  程克琳
以上正本證明與原本無異。 
如不服本判決應於收受送達後20日內向本院提出上訴書狀，並應敘述具體理由；其未敘述上訴理由者，應於上訴期間屆滿後20日內向本院補提理由書（均須按他造當事人之人數附繕本）「切勿逕送上級法院」。告訴人或被害人如對於本判決不服者，應具備理由請求檢察官上訴，其上訴期間之計算係以檢察官收受判決正本之日期為準。 因疫情而遲誤不變期間，得向法院聲請回復原狀。                                        
  　　　　　　　　　　　　　　　　書記官  陽雅涵
中　　華　　民　　國　　111 　年　　5 　　月　　30　　日
附表　　
編號 被害人/告訴人 詐欺集團詐欺手法、所掌控人頭帳戶、被害人匯款時間、金額 被告擔任詐欺集團中所所稱「車手」提領時間、地點、金額   罪名及宣告刑      1 柯淽勻 如起訴書犯罪事實一之（一） 如起訴書附表編號1所載  彭杰犯三人以上共同詐欺取財罪，處有期徒刑壹年貳月。   2 鍾宜蓁 如起訴書犯罪事實一之（二）  彭杰犯三人以上共同詐欺取財罪，處有期徒刑壹年肆月。 3 陳怡茹 如起訴書犯罪事實一之（三） 如起訴書附表編號2至6所載 彭杰犯三人以上共同詐欺取財罪，處有期徒刑壹年肆月。 4 鍾雲帆 如起訴書犯罪事實一之（四）  彭杰犯三人以上共同詐欺取財罪，處有期徒刑壹年貳月。 5 吳苑甄 如起訴書犯罪事實一之（五）  彭杰犯三人以上共同詐欺取財罪，處有期徒刑壹年貳月。